【裁判字號】    95,訴,1264
【裁判日期】    951004
【裁判案由】    毒品危害防制條例
【裁判全文】
臺灣彰化地方法院刑事判決              95年度訴字第1264號
公  訴  人  臺灣彰化地方法院檢察署檢察官
被      告  甲○○
                    （現另案於臺灣嘉義監獄執行）
上列被告因違反毒品危害防制條例案件，經臺灣彰化地方法院檢
察署檢察官提起公訴（九十五年度毒偵字第一九三三號、第二○
三七號、第二七一三號），本院裁定依簡式審判程序判決如下：
    主  文
甲○○連續施用第一級毒品，處有期徒刑拾月；扣案之第一級毒
品海洛因壹包（淨重零點零陸公克）沒收銷燬之，注射針筒貳支
沒收。又連續施用第二級毒品，處有期徒刑肆月。應執行有期徒
刑壹年；扣案之第一級毒品海洛因壹包（淨重零點零陸公克）沒
收銷燬之，注射針筒貳支沒收。
    事  實
一、甲○○前於民國九十三年間曾因施用毒品案件，經送觀察、
    勒戒後，認無繼續施用毒品之傾向，於九十三年五月二十五
    日執行完畢釋放，並由國防部中部地方軍事法院檢察署軍事
    檢察官於同日，以九十三年度中偵字第一七二號為不起訴處
    分確定。詎仍不知戒除毒癮，復基於施用第一級毒品海洛因
    之概括犯意，自九十四年六月間某日起，至九十五年五月六
    日止，在其彰化縣北斗鎮○○里○○路○段三七一號居所內
    ，以將海洛因加水置於注射針筒內，再予施打手臂方式，連
    續施用海洛因多次。另基於施用第二級毒品甲基安非他命之
    概括犯意，自九十四年六月間某日起，至九十五年五月二日
    止，在其上開居所內，以將甲基安非他命置於鋁箔紙上，再
    以火加熱吸食所產生煙霧之方式，連續施用甲基安非他命多
    次。嗣先於九十五年五月二日下午五時十分許，為警在彰化
    縣北斗鎮○○路○段四五七號前查獲，並扣得其所有供施用
    海洛因所用之注射針筒一支；再於九十五年五月九日上午十
    一時十分許，為警在彰化縣北斗鎮○○里○○路七九巷十七
    號前查獲，並扣得海洛因一包（淨重○‧○六公克）及其所
    有供施用海洛因所用之注射針筒一支。
二、案經彰化縣警察局北斗分局報告暨臺灣彰化地方法院檢察署
    檢察官自動檢舉偵查起訴。
    理  由
一、訊據被告甲○○對於上揭施用第一級毒品海洛因及第二級毒
    品甲基安非他命之犯行均坦承不諱，且其於九十五年五月二
    日為警查獲後，經警採集其尿液送驗，結果呈甲基安非他命
    及嗎啡陽性反應，於九十五年五月九日為警查獲後，經警採
    集其尿液送驗，結果呈嗎啡陽性反應等情，有尿液代號與真
    實姓名對照認證單及詮昕科技股份有限公司濫用藥物尿液檢
    驗報告各二紙附卷可稽；又扣案之白粉一包經送請法務部調
    查局鑑定結果，確係海洛因無訛，亦有該局出具之鑑定通知
    書一紙附卷可按；此外復有注射針筒二支扣案足資佐證，顯
    見被告之自白與事實相符。又被告前於九十三年間曾因施用
    毒品案件，經送觀察、勒戒後，認無繼續施用毒品之傾向，
    於九十三年五月二十五日執行完畢釋放，並由國防部中部地
    方軍事法院檢察署軍事檢察官於同日，以九十三年度中偵字
    第一七二號為不起訴處分確定乙節，有上開處分書及國防部
    最高軍事法院檢察署辦理被告施用毒品前科紀錄查詢簡覆表
    各一份附卷可佐。綜上，本件事證明確，被告上揭施用第一
    級、第二級毒品之犯行，均堪認定。
二、核被告甲○○所為，係犯毒品危害防制條例第十條第一項之
    施用第一級毒品罪、第二項之施用第二級毒品罪。被告為施
    用而持有第一級毒品海洛因、第二級毒品甲基安非他命之低
    度行為，已分別為施用該級毒品之高度行為所吸收，均不另
    論罪。又刑法於九十四年二月二日修正公布，並於被告行為
    後，自九十五年七月一日起生效施行，經依最高法院九十五
    年度第八次刑事庭會議決議內容，依現行刑法第二條第一項
    之規定，就與被告罪刑有關之連續犯、數罪之定應執行刑等
    一切情形，綜其全部罪刑之結果而為比較之結果（詳見附表
    所示），有關刑法修正之相關規定部分，應適用被告行為時
    （即修正前）之規定，核予敘明。是被告先後多次施用第一
    級毒品海洛因及第二級毒品甲基安非他命之犯行，均時間緊
    接，各觸犯構成要件相同之罪，顯係各基於概括之犯意反覆
    為之，均構成連續犯，均應依修正前刑法第五十六條連續犯
    之規定，論以一罪，並加重其刑。又其所犯上開二罪間，犯
    意各別，罪質互殊，應予分論併罰。爰審酌被告前即有施用
    毒品之紀錄，經觀察、勒戒後，仍不能戒除毒癮，竟再度施
    用毒品戕害自身健康，及其犯罪之動機、目的、所生危害及
    犯罪後之態度等一切情狀，就其所犯上開二罪分別量處如主
    文所示之刑，並依修正前刑法第五十一條第五款之規定，定
    其應執行之刑，以示懲儆。扣案之海洛因一包（淨重○‧○
    六公克），係查獲之第一級毒品，應依毒品危害防制條例第
    十八條第一項前段之規定，宣告沒收銷燬之；注射針筒二支
    ，為被告所有供施用海洛因所用之物，業據被告供承在卷，
    爰依刑法第三十八條第一項第二款之規定宣告沒收。
據上論斷，應依刑事訴訟法第二百七十三條之一第一項、第二百
九十九條第一項前段，毒品危害防制條例第十條第一項、第二項
、第十八條第一項前段，刑法第十一條前段、第二條第一項前段
、第五十六條（修正前）、第五十一條第五款（修正前）、第三
十八條第一項第二款，判決如主文。
本案經檢察官劉世豪到庭執行職務。
中    華    民    國    95    年    10    月    4     日
                          臺灣彰化地方法院刑事第一庭
                                法      官  紀佳良
以上正本證明與原本無異。
如不服本判決，應於判決送達後十日內向本院提出上訴狀(須附繕
本 )。
中    華    民    國    95    年    10    月    4     日
                                書  記  官  王惠嬌
附錄本案論罪科刑法條
毒品危害防制條例第十條：
施用第一級毒品者，處六月以上五年以下有期徒刑。
施用第二級毒品者，處三年以下有期徒刑。
附  表：（刑法修正前、後與被告罪刑有關規定之比較）
一、(一)修正事項：數罪之定應執行刑
    (二)修正前刑法第五十一條第五項：「宣告多數有期徒刑者，
      於各刑中之最長期以上，各刑合併之刑期以下，定其刑期
      。但不得逾二十年。」
    (三)修正後刑法第五十一條第五款：「數罪併罰，分別宣告其
      罪之刑，依下列各款定其應執行者：五、宣告多數有期徒
      刑者，於各刑中之最長期以上，各刑合併之刑期以下，定
      其刑期。但不得逾三十年。」
    (四)比較結果：修正後之規定並非有利於被告。
二、(一)修正事項：連續犯。
    (二)修正前第五十六條：「連續數行為而犯同一之罪名者，以
      一罪論。但得加重其刑至二分之一。」
    (三)修正後：廢除修正前刑法第五十六條連續犯之規定。
    (四)比較結果：修正後之規定並非有利於被告。
三、結論：綜合上列比較，依現行刑法第二條第一項：「行為後
    法律有變更者，適用行為時之法律。但行為後之法律有利於
    行為人者，適用最有利於行為人之法律。」之從舊從輕規定
    ，因修正後刑法對被告並非有利，故仍應依刑法第二條第一
    項前段之規定，適用被告行為時之刑法（即修正前之刑法）
    相關規定。


司法院資訊處製作；財團法人民間司法改革基金會備份。
